【裁判字號】    97,審抗,183
【裁判日期】    971209
【裁判案由】    拍賣抵押物
【裁判全文】
臺灣臺北地方法院民事裁定             97年度審抗字第183號
抗  告  人  乙○○
相  對  人  兆豐國際商業銀行股份有限公司
法定代理人  甲○○
上列當事人間拍賣抵押物事件，抗告人對於民國 97年7月31日本
院97年度拍字第691號裁定提起抗告，本院裁定如下：
    主  文
抗告駁回。
抗告程序費用新台幣壹仟元由抗告人負擔。
    理  由
一、抗告意旨略以：第三人即主債務人鄭嘉儀分別於民國 97年4
    月28日及97年7月8日繳納借款本息新台幣（下同）60,000及
    170,000元，相對人亦已收受，相對人聲請拍賣抵押物實違
    反誠信原則，爰請求廢棄原裁定云云。
二、相對人原聲請意旨略以：第三人鄭嘉儀民國95年11月30日以
    其所有如附表所示之不動產，為擔保對其所欠借款之清償，
    設定最高限額5,400,000元之抵押權，存續日期自 95年11月
    30日起至 135年11月29日止，債務清償期依照各個債務契約
    所定清償日期，經登記在案。嗣第三人鄭嘉儀於95年11月24
    日向相對人借款4,500,000元，借款期間自 95年12月18日起
    至 115年12月17日，利息按年息4.3%機動計息，依年金法平
    均攤還本息，嗣第三人鄭嘉儀於96年12月17日將如附表所示
    之不動產過戶予抗告人。詎第三人鄭家儀人未依約清償，喪
    失期限利益，應立即全部償還，尚欠本金 4,298,810元及自
    97年 5月18日起算之利息未清償，為此聲請拍賣抵押物以資
    受償，並提出抵押權設定契約書、他項權利證明書、借款契
    約書為證，原審法院依首開規定形式上審查後予以准許。
三、按抵押權人，於債權已屆清償期，而未受清償者，得聲請法
    院，拍賣抵押物，就其賣得價金而受清償，依修正前非訟事
    件法第71條規定，係屬非訟事件，此項聲請之裁定，及抗告
    法院之裁定，僅依非訟事件程序，就抵押權及其債權形式上
    之要件是否具備予以審查為已足，並無確定實體上法律關係
    存否之效力，如債務人就債務之存否以及抵押權之設定有爭
    議時，應由債務人提起確認之訴，以資解決，最高法院57年
    台抗字第76號、56年台抗字第 714號判例意旨可資參照。本
    件抗告人所指該抵押權所擔保債務之債務人鄭嘉儀有對相對
    人為清償一事，均僅涉及該抵押權所擔保債權目前是否有部
    分或全部受償等情形，且抗告人以債務清償情形謂相對人為
    本件聲請係違反誠信原則等，亦屬相對人就權利之行使有無
    違法之問題，此均為實體法上之爭執事項，依前開說明，應
    由抗告人另行提起訴訟，以資解決，尚非本件非訟程序所得
    審究。從而，原審裁定為形式上審查後據以裁定准予拍賣抵
    押物，並無不當，抗告人仍指摘原裁定不當，求予廢棄，委
    無理由，應予駁回。
四、據上論結，本件抗告為無理由，依非訟事件法第46條、第21
    條第2項、24條第1項，民事訴訟法第495條之1第1項、第449
    條第1項、第78條，裁定如主文。
中    華    民    國    97    年    12    月    9     日
                  民事第六庭  審判長法  官  劉坤典
                                    法  官  林秀圓
                                    法  官  林麗真
以上正本係照原本作成
如不服本裁定，僅得於收受本裁定正本送達後10日內，以適用法
規顯有錯誤為理由，向本院提出再抗告狀，（須附繕本 1份及繳
納再抗告裁判費新台幣 1,000元），經本院許可後始可再抗告。
中    華    民    國    97    年    12    月    10    日
                                    書記官  李承翰


司法院資訊處製作；財團法人民間司法改革基金會備份。
